【裁判字號】    90,易,430
【裁判日期】    901008
【裁判案由】    妨害自由
【裁判全文】
臺灣宜蘭地方法院刑事判決                            九十年度易字第四三號
    公  訴  人  臺灣宜蘭地方法院檢察署檢察官
    被      告  乙○○
    選任辯護人  石吉村律師
右列被告因妨害自由案件，經檢察官提起公訴（九十年度偵字第一九０三號），本院
判決如左：
    主  文
乙○○無罪。
    理  由
一、公訴意旨略以：被告乙○○曾因賭博案件，經判處有期徒刑六月，於民國八十六
    年十一月二十五日執行完畢。於九十年一月二十日下午一時許，在宜蘭縣羅東鎮
    境內之宜蘭縣警察局羅東分局所屬利澤派出所，因甲○○積欠其所經營東豪通運
    股份有限公司（簡稱東豪公司）保險費等，遂以拖吊車將甲○○所購買靠行於東
    豪公司之ＧＲ－五四五號半聯結車未經甲○○同意下，強行拖走，而妨害甲○○
    權利之行使，因認被告涉犯刑法第三百零四條第一項之強制罪名等語。
二、按犯罪事實應依證據認定之，無證據不得推定其犯罪事實；又不能證明被告犯罪
    者，應諭知無罪之判決；刑事訴訟法第一百五十四條、第三百零一條第一項分別
    定有明文。次按刑法第三百零四條之強制罪係以強暴、脅迫使人行使無義務之事
    或妨害人行使權利為其犯罪構成要件。而該罪名所指之構成要件行為，即「強暴
    」或「脅迫」行為，固然包括「對物強暴脅迫」之情形。然而不論是「對人之直
    接強暴脅迫」或是「對物之間接強暴脅迫」，強制行為之目的，都是為達成壓抑
    他人意思決定自由之結果。如果主觀上是以「以取回特定物品為目的」，卻並無
    「壓抑在場他人之意思決定自由」，而在客觀上單獨對該特定物品施以強制力時
    ，不能認為構成刑法第三百零四條第一項之強制罪。
三、公訴人係以被告乙○○坦承未經告訴人沈青金同意即拖走前開半聯結車，而該半
    聯結車係告訴人購買後靠行於東豪公司之事實，為被告及告訴人所是認，且有車
    輛買賣契約書附卷可供參考，又動產所有權之取得，並非以登記為要件，而是以
    實際買受人為所有權人，則該半聯結車應屬告訴人所有，至於登記為東豪公司名
    下，僅係為行政主管機關車管理之便利。又被告於告訴人面前未經告訴人同意即
    拖走該半聯結車之事實，亦經告訴人指訴明確，且有證人即當時處理之員警林文
    明於偵查中證述屬實，並有照片三張附卷可考，故被告妨害告訴人權利行使之事
    實甚為明確，被告縱認告訴人有積欠規費等情，亦應循法律途徑解決，以為依據
    。訊據被告固不否認拖走前開車輛之事實，然堅決否認涉有妨害他人行使權利之
    罪嫌，辯稱：告訴人的車子是他靠行於我的公司，保費都是我付，他車禍賠償也
    是我在賠，我並沒有用強暴脅迫方式，警員也在現場處理，是他自己願意讓我把
    車子拖走，他自己把車上東西搬下來，我怕有爭議還請警員拍照等語。
四、經查：
（一）前述半聯結車，係告訴人購買後靠行於被告所經營之東豪公司之事實，此有車
      輛買賣契約書、東豪公司之營利事業登記證、ＧＲ－五四五號汽車燃料費使用
      證明書及汽車過戶登記書等資料在卷可參。查靠行制度屬於行政管理之規範，
      就被告與告訴人之間之內部關係而言，不能單以該車過戶登記靠行於被告所經
      營之公司，即謂告訴人已喪失該車之所有權，然就與第三人之外部關係而言，
      尚應考量登記制度之信賴保護等問題，此部分爭議應由被告與告訴人依循民事
      救濟途徑解決。
（二）證人即警員林文明於偵訊及本院審理時均證稱：原本告訴人來報案說他車牌遭
      被告所偷，我們請被告到所內做筆錄，被告說因債務關係要把車子拖走，他有
      拿出證明是告訴人靠行的，當時告訴人沒有表示反對的意思，也沒有表示不同
      意，告訴人先把車內東西拿走，被告沒有出言脅迫，也沒有用強暴方式，當時
      我有照相等語，且有證人林文明所拍攝告訴人收取車內物品之照片三張附卷可
      資證明。是被告辯稱告訴人自己願意讓伊將車子拖走，沒有施強暴脅迫行為等
      語，堪予採信。
（三）至告訴人請求傳訊證人即警員李祥麟證明當時其並不同意被告拖走前述車輛，
      經證人李祥麟到庭證述：當時告訴人提出告訴時，是我陪同同事林文明到被告
      公司請他到警局說明，我只有一開始做被告的筆錄，後來都由林文明處理，被
      告拖吊時，我並沒有在現場等語。是證人李祥麟之證言並無法證明被告未經告
      訴人同意即拖吊前述車輛。另告訴人提出被告目前有使用該車之照片，核與本
      案被告拖走前開車輛時是否有為強暴脅迫行為並無直接關係，附此敘明。
    綜上所述，告訴人與被告之間，關於該車所有權及相關費用負擔之爭議，應循民
    事救濟途徑解決。本案因公訴人所舉之證據不足以證明被告有施用任何強暴脅迫
    行為壓抑告訴人之意思決定自由而構成妨害告訴人行使權利，此外，本院復查無
    其他積極證據足以證明被告確有公訴人所指訴之犯行，無法證明被告犯罪，自應
    依法諭知無罪之判決。
據上論斷，應依刑事訴訟法第三百零一條第一項，判決如主文。
本案經檢察官廖允松到庭執行職務。
中      華      民      國      九十      年      十      月     八     日
                                  臺灣宜蘭地方法院刑事第二庭
                                          法  官    林俊廷
右正本證明與原本無異。
如不服本判決，應於判決送達後十日內，向本院提出上訴狀（應附繕本）。
                                          書記官    陳憲文
中      華      民      國      九十      年      十      月     九     日


司法院資訊處製作；財團法人民間司法改革基金會備份。
